臺灣高雄地方法院民事判決　九十三年度訴字第一五五五號
　　原　　　告　乙○○
　　被　　　告　甲○○
右當事人間請求損害賠償事件，原告於刑事訴訟程序（九十二年度交簡上字第一八六
號）提起附帶民事訴訟（九十二年度交簡上附民字第四號），經刑事庭裁定移送，本
院於民國九十三年九月二十九日言詞辯論終結，判決如左：
    主    文
被告應給付原告新臺幣貳佰陸拾萬捌仟壹佰貳拾玖元，及自民國九十三年三月十九
日起至清償日止，按年息百分之五計算之利息。
原告其餘之訴駁回。
訴訟費用由被告負擔二分之一，餘由原告負擔。
    事  實  及  理  由
一、原告主張：被告於民國九十一年七月四日上午十時五十分許，駕駛車號ＹＭ—０
    一四八號自小客車，沿高雄市○○○路由西向東行駛，途經該路與裕誠路交岔路
    口時，竟疏未注意車前狀況及轉彎車應讓直行車先行即貿然左轉，適伊騎乘機車
    亦沿明誠路由東向西行駛，見被告駕駛之車輛時已閃避不及，伊機車前輪遂撞及
    被告車輛之右後車門，致伊人車倒地，受有腹部挫傷合併肝臟撕裂傷、右側股骨
    幹及顴骨骨折、頭部外傷合併腦震盪蛛網膜下腔出血及右側睪丸挫傷等傷害，伊
    因此支出醫療器材費用新台幣（下同）五千二百元、往返醫院之交通費三萬元、
    近親看護費用六萬元及營養品費用八萬零一元，且日後診療及復健尚須三十五萬
    二千五百三十六元，另伊因此有二年不能工作，亦得請求工作損失八十二萬九千
    六百五十六元，又因減少勞動能力而損失一百二十四萬四千五百二十元，另因本
    件傷害受有極大之心理痛苦，請求精神慰撫金二百萬元等語。爰依侵權行為之法
    律關係提起本訴，並聲明請求：被告應給付原告四百六十萬元一千九百一十三元
    ，及自起訴狀繕本送達翌日起至清償日止，按年息百分之五計算之利息。
二、被告對於因上開過失行為造成原告之傷害並不否認，惟以：原告亦有超速行駛之
    情形，對損害之發生與有過失，且原告就交通費、診療復健費用等部分未提出相
    關證據證明等語，資為抗辯。並聲明：原告之訴駁回。
三、原告主張被告於上開時、地駕駛車號ＹＭ—０一四八號自小客車，疏未注意車前
    狀況而貿然左轉，其因閃避不及，機車前輪撞及被告車輛之右後車門而人車倒地
    ，因而受有腹部挫傷合併肝臟撕裂傷、右側股骨幹及顴骨骨折、頭部外傷合併腦
    震盪蛛網膜下腔出血及右側睪丸挫傷等傷害一情，業據其提出國軍八０六總醫院
    及國軍左營醫院（下稱左營醫院）之診斷證明書為證，且為被告所不爭執；而被
    告因本件過失傷害罪行，經法院判處有期徒刑六月確定，有本院九十二年度交簡
    上字第一八六號交通事件卷宗（含警偵卷）影本在卷可參，是被告就本件事故之
    發生，為有過失，應可認定。至被告抗辯本件交通事故發生時，有另位機車駕駛
    人郭光輝亦因閃避不及追撞原告機車，而郭光輝自承當時行車時速為六十至七十
    公里，並表示原告之車速比其更快，足見原告有超速駕駛之情形，故對損害之發
    生與有過失等語。惟此為原告所否認，且參諸本件行車事故鑑定意見書及上開刑
    事案卷，郭光輝僅自承其行車時速為六十至七十公里，並未曾表示原告車速比其
    更快；再被告於警訊時亦陳稱：我不知道原告當時之車速等語（見九十二年一月
    一日筆錄），復未提出其他證據證明郭光輝確有為上開陳述或原告有超速駕駛之
    情形，是被告前開抗辯，洵不足採。
四、按因故意或過失，不法侵害他人之權利者，負損害賠償責任；不法侵害他人之身
    體或健康者，對於被害人因此喪失或減少勞動能力，或增加生活上之需要時，應
    負損害賠償責任；不法侵害他人之身體、健康、名譽、自由、信用、隱私、貞操
    ，或不法侵害他人人格法益而情節重大者，被害人雖非財產上之損害，亦得請求
    賠償相當之金額，民法第一百八十四條第一項前段、第一百九十三條第一項及第
    一百九十五條第一項前段分別定有明文。本件被告就事故之發生為有過失，業如
    前述，則原告依前開規定，請求賠償，即屬有據。茲就原告請求賠償之損害部分
    ，是否准許，分述如後：
  1.工作損失部分：
  (1)原告主張其原任職錢櫃企業股份有限公司（下稱錢櫃公司），每月收入有三萬四
    千五百六十九元，因本件事故所受傷害致其兩年均無法工作，故請求工作損失八
    十二萬九千六百五十六元等語；並提出九十一年六月份之薪資單一紙為證。惟被
    告於九十一年六月之單月薪資固為三萬四千五百九十六元；然查，其九十一年度
    於錢櫃公司之薪資所得總額為十四萬四千七百九十五元，業經本院依職權查詢其
    綜合所得稅各類所得資料清單屬實，而原告係於九十一年七月四日發生本件交通
    事故，則其於九十一年前六月之平均所得為二萬四千一百三十二元（144795÷
    6=24132），是應以此為每月薪資之計算標準較符實情。
  (2)再原告主張其因本件車禍，而有兩年無法工作等語。惟據其提出左營醫院之診斷
    證明書二份，醫囑內容為「病患於九十一年七月四日由急診入本院加護病房住院
    ... 於九十一年七月十七日出院，宜休養三個月」、「於九十一年十月三十日入
    院... 九十一年十一月九日出院，右下肢不宜負重三至四個月」，而其於九十一
    年十一月二十六日至聖和醫院就診時，醫囑則為「宜暫休養，時間約四個月」，
    亦有其提出之聖和醫院病歷一份在卷可按，是本院考量其所受傷勢、上開診斷書
    及病歷之內容，認原告於九十二年四月應已具備工作能力，是其無法工作之損失
    以九個月（九十一年七月至九十二年三月）計算為適當，則原告得請求之工作損
    失為二十一萬七千一百八十八元（計算式：24132×9＝217188），逾此範圍之請
    求則不應准許。
  2.喪失勞動能力之損失：
    查原告因本件交通事故致右側股骨骨折，手術後腰椎橫突，且有右側肌力減損，
    右腿長度短少約兩公分之情形，無法劇烈活動及持續性久站及坐立，亦無法勝任
    勞力性工作，是原告因此難以治癒之重大傷害而喪失其應有之勞動能力甚明；而
    依照醫理推估，其勞動能力約減損百分之二十五，此有聖和醫院九十三年八月三
    十日０九三０八０一六號函在卷可稽。而原告於發生本件交通事故時僅二十四歲
    （六十七年一月二十一日生），而法定退休年齡為六十歲，故其請求計算得工作
    之年數為三十年，堪以採認。再原告雖主張以三萬四千五百六十九元為其每月薪
    資所得之計算標準，惟此乃九十一年六月之單月薪資，且較九十一年前六月之平
    均薪資為高，是不宜逕予採為計算標準，業如前述；而其九十一年前六月之平均
    薪資為二萬四千一百三十二元，且其年紀尚輕，學歷亦有專科畢業，並已在錢櫃
    公司工作，以其日後年資及工作經驗之累積，所得薪資應至少有此水準，是本院
    認此與其在通常情形下可能取得之收入相當且具參考價值，則依霍夫曼式扣除中
    間利息後（第一年不扣除中間利息方式），原告一次可請求被告賠償之減少勞動
    能力損失即為一百三十二萬八千五百二十七元（24132×25﹪×220.00000000＝
    0000000），而原告所請求之金額乃為一百二十四萬四千五百二十元而低於上開
    數額，其請求之金額自應予以准許。
  3.增加生活上需要之費用部分：
  (1)近親看護費用：原告主張被告應賠償其近親看護費用六萬元（以每日二千元計算
    ，共三十日）；參以上開左營醫院出具之診斷證明書，其共住院二十五日，且均
    係手術開刀後之在院療養期間，足見其於住院期間應須全天看護，而因其於上開
    期間內係由親人代為照顧起居，而未提出任何費用支出證明，惟親屬看護所付出
    之勞力，並非不能評價為金錢，只因兩者身份關係密切而免除支付義務，此種親
    屬基於身份關係之恩惠，自不能加惠於加害人之被告，故應衡量及比照僱用職業
    護士看護情形，認原告因此受有相當親屬看護費之損害而得向被告請求賠償。再
    本院衡以專業看護業界全日費用通常在二千元左右，而認其請求看護費用以每日
    二千元計算乃屬適當，是其應可請求看護費用五萬元（2000×25=50000）；至其
    出院後在家休養期間，並無相關資料足證其無自理生活之能力，是逾此範圍之請
    求，即不予准許。
  (2)醫療器材、交通費、營養品費用及復健費用：原告主張其因本件事故所受傷害而
    購買五千二百元之脊架，並提出收據一紙為證；參諸被告受有右側股骨幹及顴骨
    骨折之傷害，則其購買脊架顯屬因受傷而增加生活需要之費用，故此部分請求即
    屬有據。另其主張支出交通費三萬元、營養品費用八萬零一元，及日後診療復健
    尚須三十五萬二千五百三十六元；惟其就所支出之交通費及日後診療復健所須費
    用，並未提出相關資料或憑據供本院參酌，而其雖提出購買龜鹿二仙丸之收據數
    紙，然此屬一般之滋養補品，尚難謂係因本件事故受傷所必要增加之費用，是就
    此部分請求，尚屬無據而不應准許。
  3.非財產上損害賠償部分：
    本件原告因車禍受有嚴重傷害，且經多次手術及住院，業如前述，並因而引起精
    神官能性憂鬱症，此有高雄市立凱旋醫院出具之診斷書二紙在卷可稽，足見其精
    神受到相當之痛苦，且原告發生本件事故時年僅二十四歲，年紀尚輕，大好人生
    正要展開，卻因被告上開過失傷害行為導致其右腿長度短少約兩公分，無法劇烈
    活動及持續性久站，而於將來漫漫人生均須面對不良於行之困擾，無論在求職及
    生活上都會受到影響，再原告於九十二年五月十日就診時仍有陰莖靜脈滲漏、右
    側陰莖海綿體底部纖維化之症狀，且將會影響日後正常勃起功能，此亦有台北醫
    學大學附設醫院出具之診斷證明書在卷足憑，此對原告身為年輕男性而言，不啻
    為生理上之損害，更會構成心理上之鉅大打擊，再查原告學歷為專科畢業，名下
    並無財產，而被告學歷則為專科畢業，其九十、九十一年度綜合所得有四十八萬
    七千九百二十六元、六十一萬九千二百二十元，且名下有房地四筆、投資兩筆，
    總計八百七十一萬七千七百七十五元，此經本院依職權查詢兩造之綜合所得稅各
    類所得資料清單及財產歸屬資料清單在卷可稽，本院斟酌兩造之身分、地位、經
    濟狀況及原告所受傷害程度等一切情狀，認原告請求二百萬元慰撫金，尚嫌過高
    ，應以一百二十萬元為適當。
　4.依上所述，原告得請求之金額為工作損失二十一萬七千一百八十八元、喪失勞動
    能力損失一百二十四萬四千五百二十元、看護費五萬元、醫療器材費五千二百元
    及精神慰藉金一百二十萬元，合計二百七十一萬六千九百零八元。又按保險人依
    強制汽車責任保險法給付之保險金，視為加害人或被保險人損害賠償金額之一部
    分，加害人或保險人受賠償請求時，得扣除之，為強制汽車責任保險法第三十條
    所明定。本件原告業已受領強制汽車責任保險金七萬八千七百七十九元，為其所
    陳明，並有第一產物保險股份有限公司九十三年八月十日一產汽字第九三一０八
    二號函附卷可稽，則原告得請求之金額扣除此數額後，應為二百六十三萬八千一
    百二十九元（217188+0000000+50000+5200+0000000-00000=0000000）。
五、綜上所述，本件原告依侵權行為之法律關係，請求被告給付之金額在二百六十三
    萬八千一百二十九元，及自起訴狀繕本送達翌日即九十三年三月十九日起至清償
    日止，按年息百分之五計算利息之範圍內，為有理由，應予准許，逾此範圍之請
    求，則無理由，應予駁回。
六、據上論結：本件原告之訴為一部有理由、一部無理由，依民事訴訟法第七十九條
    ，判決如主文。
中　　　華　　　民　　　國　　九十三　　年　　　十　　　月　　 十三 　　日
                              臺灣高雄地方法院民事第一庭
~B審判長法　　　官　林紀元
~B      法　　　官　唐照明
~B      法　　　官　盧怡秀
右為正本係照原本作成。
如不服本判決，應於送達後廿日內，向本院提出上訴狀並表明上訴理由，如於本判決
宣示後送達前提起上訴者，應於判決送達後十日內補提上訴理由書（須附繕本）。
中　　　華　　　民　　　國　　九十三　　年　　　十　　　月　　 十三 　　日
~B　　　法院書記官　王敏東
